臺灣桃園地方法院刑事判決
110年度原金簡上字第4號
上  訴  人
即  被  告  邱耀恩



選任辯護人  林智瑋律師
上列上訴人即被告因違反洗錢防制法等案件，不服本院民國110
年10月29日110年度審原金簡字第4號第一審簡易判決（起訴書案
號：110年度偵字第6255號、第14333號），提起上訴，本院管轄
之第二審合議庭判決如下：
    主      文
上訴駁回。
邱耀恩緩刑參年，緩刑期間付保護管束，並應向指定之政府機關
、政府機構、行政法人、社區或其他符合公益目的之機構或團體
，提供壹佰捌拾小時之義務勞務。
    事實及理由
一、本案經本院合議庭審理結果，認原審以被告邱耀恩涉犯幫助
    洗錢罪，判決處有期徒刑2月，併科罰金新臺幣1萬元，並諭
    罰金知易服勞役之折算標準為新臺幣1,000元折算1日，經核
    認事用法並無不合，量刑亦稱妥適，應予維持，並引用附件
    刑事簡易判決所記載之事實、證據及理由（如附件）。
二、被告上訴意旨略以：我坦承犯行，希望可以與告訴人調解，
    請求法院從輕量刑，並宣告緩刑等語。
三、按法官於有罪判決中，究應如何量處罪刑，均為實體法賦予
    審理法官裁量之刑罰權事項，法官行使此項裁量權，自得依
    據個案情節，參諸刑法第57條所定各款犯罪情狀之規定，於
    該法定刑度範圍內，基於合義務性之裁量，量處被告罪刑；
    法官為此量刑之裁量權時，除不得逾越法定刑或法定要件外
    ，尚應符合法規範之體系及目的，遵守一般有效之經驗及論
    理法則等法原則，亦即應兼顧裁量之外部及內部性，如非顯
    然有裁量逾越或裁量濫用之違法情事，自不得任意指摘為違
    法，此亦為最高法院歷年多起判例所宣示之原則（最高法院
    80年台非字第473號、75年台上字第7033號、72年台上字第6
    696號、72年台上字第3647號等判例意旨參照）。故刑之量
    定，屬為裁判之法院得依職權自由裁量之事項，苟其量刑已
    以行為人之責任為基礎，並斟酌刑法第57條各款所列情狀，
    在法定刑度內，酌量科刑，如無違反公平、比例及罪刑相當
    原則，致明顯輕重失衡情形，自不得指為違法。
四、經查，被告涉犯幫助洗錢及幫助詐欺犯行等情，業據其於原
    審準備程序時坦承不諱，而原審審酌被告交付所有之郵局帳
    戶予他人使用，幫助詐騙集團成員用以作為詐欺犯罪之匯款
    工具，助長不法份子之訛詐歪風，使執法人員難以追查詐騙
    集團成員之真實身分，所為應予非難，惟被告犯後坦承犯行
    ，非無悔意，兼衡其犯罪之動機、目的、手段、智識程度，
    及自述目前之工作、經濟、家庭生活狀況與素行等一切情狀
    ，量處如主文所示之刑，並諭知罰金如易服勞役之折算標準
    ，核其認事用法，洵無不當，量刑亦稱妥適。從而，被告猶
    執前詞提起上訴，尚無理由，應予駁回。
五、末查，被告前未曾故意犯罪受有期徒刑以上刑之宣告，此有
    臺灣高等法院被告前案紀錄表可稽，審酌被告業已坦承犯行
    ，主動請求與告訴人陳睿翔調解，足認其犯後態度良好，顯
    有悔意，雖因告訴人於調解期日未到庭致未能達成調解，惟
    此調解未成立之結果，不應歸責於被告，又念及被告並無曾
    受任何有期徒刑以上刑之宣告之前科紀錄，其僅因一時失慮
    ，致偶罹刑典，信其經此偵審程序及科刑教訓後，應知所警
    惕，當無再犯之虞，本院綜核各情，認前開刑之宣告以暫不
    執行為適當，爰依刑法第74條第1項第1款、第2項第5款規定
    ，諭知緩刑3年，命被告應依執行檢察官命令，向指定之政
    府機關、政府機構、行政法人、社區或其他符合公益目的之
    機構或團體提供180小時之義務勞務，並依刑法第93條第1項
    第2款規定，諭知被告應於緩刑期間付保護管束，以觀後效
    ，並促其於緩刑期間徹底悔過。另被告上揭所應履行之義務
    ，乃緩刑宣告附帶條件，依刑法第75條之1第1項第4款之規
    定，若違反上開負擔情節重大，足認原宣告之緩刑難收其預
    期效果，而有執行刑罰之必要者，得撤銷緩刑之宣告，希被
    告嚴格遵守規範，切勿自誤，附此說明。
據上論斷，應依刑事訴訟法第455條之1第1項、第3項、第368條
、第373條，判決如主文。
本案經檢察官黃翎樵提起公訴，經檢察官范玟茵到庭執行職務。
中　　華　　民　　國　　111 　年　　4 　　月　　15　　日
            刑事第十四庭  審判長  法　官      江德民
　　　　　 
　　　　　                        法  官      吳天明
　　　　　 
                                  法  官      劉得為
以上正本證明與原本無異。
不得上訴。
　　　　　　　　　　　　　　    　書記官　    林思妤
中　　華　　民　　國　　111 　年　　4 　　月　　15　　日

附件：
臺灣桃園地方法院刑事簡易判決
                                  110年度審原金簡字第4號
公　訴　人　臺灣桃園地方檢察署檢察官 
被　　　告　邱耀恩  男　民國00年00月00日生
                    身分證統一編號：Z000000000號
                    住花蓮縣○○鎮○○里00鄰○○00號
                    居桃園市○○區○○路00號6樓
            蔡佳樺  女　民國00年00月00日生
                    身分證統一編號：Z000000000號
                    住桃園市○○區○○路0段000號
                    居桃園市○○區○○街000巷00號
上  二  人
指定辯護人　公設辯護人彭詩雯
上列被告因違反洗錢防制法等案件，經檢察官提起公訴（110 年
度偵字第6255號、第14333 號），因被告於本院準備程序中自白
犯罪（110 年度審原金訴字第33號），經本院合議庭裁定由受命
法官獨任逕以簡易判決處刑，判決如下：
    主  文
邱耀恩幫助犯洗錢防制法第十四條第一項之洗錢罪，處有期徒刑
貳月，併科罰金新臺幣壹萬元，罰金如易服勞役，以新臺幣壹仟
元折算壹日。
蔡佳樺幫助犯洗錢防制法第十四條第一項之洗錢罪，處有期徒刑
貳月，併科罰金新臺幣壹萬元，罰金如易服勞役，以新臺幣壹仟
元折算壹日。
    事實及理由
一、邱耀恩、蔡佳樺均可預見將金融機構帳戶之提款卡及密碼交
    付他人使用，恐遭他人用以充作詐欺被害人匯入款項並於他
    人提領後遮斷資金流動軌跡以逃避國家追訴、處罰之犯罪工
    具，藉此以掩飾詐欺取財犯罪所得之去向，竟仍基於縱有人
    利用其交付之帳戶作為實施掩飾詐欺取財犯罪所得去向之洗
    錢及詐欺取財犯行之犯罪工具，亦不違背其本意之幫助犯意
    ，由蔡佳樺於民國109 年11月3 日前1 、2 日之某時，將其
    所申辦之華泰商業銀行帳戶（帳號：000-0000000000000 號
    ，下稱華泰帳戶) 、永豐商業銀行帳戶（帳號：000-000000
    00000000號，下稱永豐帳戶) 之提款卡、密碼及存摺提供予
    真實姓名年籍資料均不詳之詐騙集團使用；邱耀恩於109 年
    11月1 日某時，在桃園市某地，將其所申辦之中華郵政帳戶
    （帳號：000-0000000000000000號，下稱郵局帳戶) 之提款
    卡、密碼及存摺提供予真實姓名與年籍資料均不詳之詐騙集
    團使用。嗣該詐欺集團成員取得上開邱耀恩、蔡佳樺所提供
    之帳戶提款卡、密碼後，即基於詐欺取財、掩飾詐欺取財犯
    罪所得去向以洗錢之犯意，由該詐欺集團所屬成員，以如附
    表所示之方式，向如附表編號1 、2 所示之陳睿翎、何建治
    ，施用如附表所示之詐術，致陳睿翎、何建治均陷於錯誤，
    而分別於附表所示時間，匯款如附表所示之金額至如附表所
    示之帳戶內，旋即遭提領一空。嗣因陳睿翎、何建治察覺有
    異，分別報警處理，始循線查悉上情。二、證據名稱：（一
    ) 被告邱耀恩、蔡佳樺於本院準備程序中之自白。
（二）證人即告訴人陳睿翎、何建治於警詢中之指述。
（三）被告邱耀恩所申辦之郵局帳戶開戶基本資料及歷史交易明
      細資料。
（四）被告蔡佳樺所申辦之華泰帳戶、永豐帳戶開戶基本資料及
      歷史交易明細資料。
三、論罪科刑：
（一）按刑法第30條之幫助犯，係以行為人主觀上有幫助故意，
      客觀上有幫助行為，即對於犯罪與正犯有共同認識，而以
      幫助意思，對於正犯資以助力，但未參與實行犯罪之行為
      者而言。幫助犯之故意，除需有認識其行為足以幫助他人
      實現故意不法構成要件之「幫助故意」外，尚需具備幫助
      他人實現該特定不法構成要件之「幫助既遂故意」，惟行
      為人只要概略認識該特定犯罪之不法內涵即可，無庸過於
      瞭解正犯行為之細節或具體內容。此即學理上所謂幫助犯
      之「雙重故意」。金融帳戶乃個人理財工具，依我國現狀
      ，申設金融帳戶並無任何特殊限制，且可於不同之金融機
      構申請多數帳戶使用，是依一般人之社會通念，若見他人
      不以自己名義申請帳戶，反而收購或借用別人之金融帳戶
      以供使用，並要求提供提款卡及告知密碼，則提供金融帳
      戶者主觀上如認識該帳戶可能作為對方收受、提領特定犯
      罪所得使用，對方提領後會產生遮斷金流以逃避國家追訴
      、處罰之效果，仍基於幫助之犯意，而提供該帳戶之提款
      卡及密碼，以利洗錢實行，仍可成立一般洗錢罪之幫助犯
      （最高法院108 年台上大字第3101號裁定意旨參照）。被
      告邱耀恩、蔡佳樺等2 人（下稱被告2 人）分別提供如附
      表所示之帳戶資料予真實姓名年籍不詳之詐欺集團成年成
      員，供其等用以詐欺告訴人陳睿翎、何建治，而遂行詐欺
      取財之犯行，並作為收受、提領特定犯罪所得使用，其等
      提領後因而產生遮斷金流以逃避國家追訴、處罰之效果，
      仍基於幫助之犯意，提供該帳戶之存摺、提款卡及密碼，
      以利犯罪實行，然並無證據證明被告與詐騙集團成員間就
      上開詐欺及洗錢犯行有犯意聯絡或行為分擔，故核被告2
      人所為，均係違反洗錢防制法第2 條第2 款、第14條第1
      項、刑法第30條第1 項前段之幫助洗錢罪及刑法第339 條
      第1 項、第30條第1 項前段之幫助詐欺取財罪。
（二）起訴意旨雖認被告所為係涉犯洗錢防制法第2 條第2 款、
      第14條第1 項之洗錢罪，惟洗錢防制法第2 條修正之立法
      說明第3 點雖謂「維也納公約第三條第一項第b 款第ii目
      規定洗錢行為態樣，包含『隱匿或掩飾該財產的真實性質
      、來源、所在地、處置、轉移、相關的權利或所有權』之
      洗錢類型，例如…( 四) 提供帳戶以掩飾不法所得之去向
      ，例如：販售帳戶予他人使用…」等語，似以販售帳戶為
      洗錢類型之一，然其僅係單純之舉例，並未說明何以與掩
      飾、隱匿之要件相當。而文義解釋為法律解釋之基礎，立
      法者之意思僅屬對構成要件文義之眾多解釋方法之一，仍
      須就法條文字之規範目的及保護利益具體分析。一般而言
      ，洗錢防制法第2 條第2 款之掩飾、隱匿行為，目的在遮
      掩、粉飾、隱藏、切斷特定犯罪所得與特定犯罪間之關聯
      性，是此類洗錢行為須與欲掩飾、隱匿之特定犯罪所得間
      具有物理上接觸關係（事實接觸關係）。而提供金融帳戶
      提款卡及密碼供他人使用，嗣後被害人雖匯入款項，然此
      時之金流仍屬透明易查，在形式上無從合法化其所得來源
      ，未造成金流斷點，尚不能達到掩飾或隱匿特定犯罪所得
      之來源、去向及所在之作用，須待款項遭提領後，始產生
      掩飾、隱匿之結果。故而，行為人提供金融帳戶提款卡及
      密碼，若無參與後續之提款行為，即非洗錢防制法第2 條
      第2 款所指洗錢行為，無從成立一般洗錢罪之直接正犯（
      最高法院108 年台上大字第3101號裁定意旨參照）。是起
      訴意旨認被告2 人本案犯行屬洗錢罪之正犯，容有誤會，
      然因刑事訴訟法第300 條所謂變更法條，係指罪名之變更
      而言，若僅行為態樣有正犯、從犯之分，或既遂、未遂之
      分，即無庸引用刑事訴訟法第300 條變更起訴法條（最高
      法院101 年度台上字第3805號判決意旨參照），故此部份
      罪名並無變更，僅正犯、從犯之不同，且本院亦當庭諭知
      被告可能涉犯上開罪嫌，其防禦權應已獲保障，揆諸前揭
      說明，此部分自無庸變更起訴法條，附此敘明。
（三）被告邱耀恩、蔡佳樺各以一行為提供郵局帳戶及華泰帳戶
      、永豐帳戶資料等行為，幫助詐欺集團詐騙告訴人陳睿翎
      、何建治等人之財物及幫助詐欺集團於提領後遮斷金流以
      逃避國家追訴、處罰，係一行為觸犯數罪名，為想像競合
      犯，均應依刑法第55條規定從一重論以洗錢防制法第14條
      第1 項、刑法第30條第1 項前段之幫助洗錢罪。
（四）被告2 人基於幫助之犯意為上開犯行，皆為幫助犯，均依
      刑法第30條第2 項之規定，按正犯之刑減輕之。又被告2
      人於審判中自白洗錢犯罪，均依洗錢防制法第16條第2 項
      規定，減輕其刑，並依刑法第70條遞減之。
（五）爰以行為人之責任為基礎，審酌被告邱耀恩交付所有之郵
      局帳戶；被告蔡佳樺交付所有之華泰帳戶、永豐帳戶予他
      人使用，幫助上開正犯用以作為詐欺犯罪之匯款工具，助
      長不法份子之訛詐歪風，使執法人員難以追查詐騙集團成
      員之真實身分，所為應予非難，惟其等犯後均坦承犯行，
      非無悔意，兼衡被告2 人犯罪之動機、目的、手段、智識
      程度，及其等於本院自述目前之工作、經濟、家庭生活狀
      況（見本院審原金訴字卷第60頁）與素行等一切情狀，分
      別量處如主文所示之刑，並均就併科罰金部分諭知易服勞
      役之折算標準，以資懲儆。
四、沒收：
（一）被告2 人固有將附表所示之帳戶資料提供詐騙集團成員遂
      行詐欺之犯行，惟卷內尚乏積極證據證明被告就此獲有報
      酬或因此免除債務，自無從遽認被告有何實際獲取之犯罪
      所得，爰不予諭知沒收或追徵其價額。
（二）洗錢防制法第18條第1 項固規定「犯第14條之罪，其所移
      轉、變更、掩飾、隱匿、收受、取得、持有、使用之財物
      或財產上利益，沒收之；犯第15條之罪，其所收受、持有
      、使用之財物或財產上利益，亦同。」，惟被告2 人非實
      際上提款之人，無掩飾隱匿詐欺贓款之犯行，非洗錢防制
      法第14條第1 項之正犯，自無上開條文適用，附此敘明。
五、據上論斷，依刑事訴訟法第449 條第2 項、第3 項，逕以簡
    易判決處刑如主文。
六、如不服本簡易判決，應自本簡易判決送達之日起20日內，以
    書狀敘述理由，向本院合議庭提出上訴狀（須附繕本）。
中　　華　　民　　國　 110　　年　　10　　月　　29　　日
                  刑事審查庭  法  官  陳俐文
以上正本證明與原本無異。
如不服本判決，應於判決送達後20日內向本院提出上訴狀（應附
繕本）。
                              書記官　劉霜潔
中　　華　　民　　國　 110　　年　　10　　月　　29　　日
附表：

編 號 告訴人 詐欺時間   詐欺方式 匯款時間 匯款金額（新臺幣/ 不含手續費） 被害人匯入之帳戶（即被告申設銀行及帳號） 證據 1【起訴書犯罪事實欄一 ㈠】 陳睿翎 109 年11月3 日下午4 時50分許 由詐欺集團成員中某真實姓名年籍不詳之人佯裝486 團購賣家名義，撥打電話予陳睿翎，並佯稱因網路購物之付款扣款錯誤云云，致其陷於錯誤，於右列時間依指示匯款右列金額至本案詐欺集團所指定之右列帳戶，旋即遭提領殆盡。 109 年11月3 日下午6時30分許 9萬9,999元 華泰商業銀行帳號000-0000000000000 號帳戶；戶名：蔡佳樺 ①被告邱耀恩、蔡佳樺於本院準備程序時之供述（見本院審原金訴字卷第58頁、第59頁）。 ②告訴人陳睿翎於警詢時之陳述【見台灣桃園地方檢察署110 年度偵字第6255號（下稱偵字第6255號卷）第47-50 頁】。 ③被告邱耀恩所申請郵局帳戶開戶基本資料及歷史交易明細資料（見偵字第6255號卷第127 頁）。 ④被告蔡佳樺所申請華泰帳戶、永豐帳戶開戶基本資料及歷史交易明細資料（見偵字第6255號卷第115-119 頁）。     109 年11月3 日下午6時32 分許 9萬9,999元 中華郵政帳號000-0000000000000000 號帳戶；戶名：邱耀恩      109 年11月3 日下午6時36 分許 4 萬9,989元 中華郵政帳號000-0000000000000000 號帳戶；戶名：邱耀恩      109 年11月3 日晚間7時21分許 1萬0,120元 永豐商業銀行帳號000-00000000000000號帳戶；戶名：蔡佳樺      109 年11月4 日凌晨0時8 分許（起訴書誤載為下午6 時30分許，業經檢察官當庭更正） 9萬9,999元 中華郵政帳號000-0000000000000000 號帳戶；戶名：邱耀恩      109 年11月4 日凌晨0時12 分許 5 萬0,021元 中華郵政帳號000-0000000000000000 號帳戶；戶名：邱耀恩  2【起訴書犯罪事實欄一 ㈡】 何建治 109 年11月3 日下午5 時37分許 由詐欺集團成員中某真實姓名年籍不詳之人佯裝486 團購賣家名義，撥打電話予何建治，並佯稱因網路購物之付款扣款錯誤云云，致其陷於錯誤，於右列時間依指示匯款右列金額至本案詐欺集團所指定之右列帳戶，旋即遭提領殆盡。 109 年11月3 日晚間7 時5分許（起訴書漏載晚間7 時5 分，應予補充） 9 萬0,145元 永豐商業銀行帳號000-00000000000000號帳戶；戶名：蔡佳樺 ①被告蔡佳樺於本院準備程序時之供述（見本院審原金訴字卷第59頁）。 ②告訴人何建治於警詢時之陳述【見台灣桃園地方檢察署110 年度偵字第14333 號（下稱偵字第14333 號卷）第45-49 頁】。 ③告訴人何建治所提匯款存摺交易明細內容（影本）及網頁匯款明細（見偵字第14333 號卷第51-57 頁）。 ④被告蔡佳樺所申請華泰帳戶、永豐帳戶開戶基本資料及歷史交易明細資料（見偵字第14333 號卷第41-43頁）。 


附錄法條：
洗錢防制法第14條有第二條各款所列洗錢行為者，處 7 年以下
有期徒刑，併科新臺幣 5 百萬元以下罰金。前項之未遂犯罰之
。前二項情形，不得科以超過其特定犯罪所定最重本刑之刑。